臺灣高雄地方法院交通事件裁定　　　　100年度交聲字第106號
原處分機關　交通部公路總局高雄區監理所
異　議　人
即受處分人　尤勝雄
上列異議人即受處分人因違反道路交通管理處罰條例案件，對於
交通部公路總局高雄區監理所民國99年12月6 日所為之處分（原
處分案號：高監營裁字第裁80-BO0000000號）聲明異議，本院裁
定如下：
    主  文
異議駁回。
    理  由
一、原處分意旨略以：異議人即受處分人尤勝雄（下稱異議人）
    所有之車號512-ETY 號重型機車於民國98年10月10日上午4
    時45分許，行經高雄市（下同）成功路、新光路、中山路、
    三多路、凱旋路、二聖路及光華路等路段，有「二輛以上汽
    車共同在道路上以危險方式駕駛」之違規情事，為警舉發，
    嗣由原處分機關依道路交通管理處罰條例第43條第3 項、第
    24條之規定，裁處罰鍰新臺幣（下同）45,000元，吊銷駕駛
    執照，並命參加道路交通安全講習等語。
二、異議意旨略以：異議人於上揭時地並未有「二輛以上汽車共
    同在道路上以危險方式駕駛」之違規情事，且其業已60幾歲
    ，不可能騎機車飆車，爰聲請撤銷原處分云云。
三、按「汽車駕駛人，駕駛汽車有下列情形之一者，處新臺幣6,
    000 元以上24,000元以下罰鍰，並當場禁止其駕駛：一、在
    道路上蛇行，或以其他危險方式駕車。二、行車速度，超過
    規定之最高時速六十公里以上。三、拆除消音器，或以其他
    方式造成噪音。……二輛以上之汽車共同違反第1 項規定，
    或在道路上競駛、競技者，處汽車駕駛人新臺幣30,000元以
    上90,000元以下罰鍰，並當場禁止其駕駛及吊銷其駕駛執照
    。」、「汽車駕駛人，有下列情形之一者，應接受道路交通
    安全講習：……三、有第43條規定之情形。……」分別為道
    路交通管理處罰條例第43第3 項、第24條第1 項第3 款分別
    定有明文。
四、經查：
（一）異議人於上揭時地因經高雄市政府警察局仁武分局員警以
      其有「二輛以上汽車共同在道路上以危險方式駕駛」之情
      事為由，予以製單舉發，嗣由原處分機關依道路交通管理
      處罰條例第43條第3 項、第24條之規定裁處罰鍰45,000元
      ，吊銷駕駛執照，並命參加道路交通安全講習等節，為異
      議人所不爭執，並有高雄市政府警察局98年12月25日高市
      警交字第BO0000000 號舉發違反道路交通管理事件通知單
      、交通部公路總局高雄區監理所99年12月6 日高監營裁字
      第裁80-BO0000000號違反道路交通管理事件裁決書各1 份
      附卷可稽（見本院卷第9 頁、第10頁），是此部分事實，
      堪可認定。
（二）又查關於在98年10月10日凌晨4 時許，有1 群青少年騎乘
      機車集體在車道競駛沿成功路（南向北）行駛，右轉新光
      路（西向東），左轉中山路（南向北），右轉三多路（西
      向東），並於三多路、文橫路路口闖紅燈，右轉凱旋路（
      北向南），右轉二聖路（東向西），於二聖路、和平路路
      口闖紅燈，右轉光華路（南向北），並於光華路、廣西路
      路口、光華路、林西路路口闖紅燈，並霸佔光華路段車道
      ，至三多路時迴轉光華路（北向南）方向逃竄等情，為異
      議人所不爭執（見本院卷第37頁），並經證人即本件舉發
      員警吳政芳於本院審理時證陳明確（見本院卷第36頁、第
      37頁），復經本院勘驗本件舉發攝影光碟屬實（見本院卷
      第29頁至第33頁），另有舉發員警吳政芳98年10月10日職
      務報告1 份附卷可參（見本院卷第15頁、第16頁），是該
      部分之事實，堪以認定。再者，經本院勘驗本件舉發攝影
      光碟，舉發員警追隨違規機車攝錄違規情事時，雖未到攝
      錄到車號512-ETY 號之重型機車有上揭違章情事，但嗣經
      舉發員警調取上揭違章時間之上揭機車行經路段之監視器
      畫面，發現車號512-ETY 號重型機車有與其他機車一同行
      經上揭路段情事，且該重型機車有以物品遮蔽車牌號碼之
      情等節，業經證人即舉發員警於本院審理時證陳屬實（見
      本院卷第36頁、第37頁），並有路口監視器擷取畫面2 張
      附卷可考（見本院卷第19頁），則衡之常情，倘車號512-
      ETY 號重型機車之騎乘者若無違反交通法規之情事，其豈
      有以他物遮蔽車牌之必要，據此，堪認車號512-ETY 號重
      型機車，於上揭時地應有上揭「二輛以上汽車共同在道路
      上以危險方式駕駛」之違規情事無訛。
（三）至異議人雖辯稱：其業已60餘歲，不可能騎機車飆車云云
      ；觀之本件舉發監視器擷取照片可知（見本院卷第19頁）
      ，於上揭時地騎乘上揭車號512-ETY 號重型機車者確實似
      為年輕之人乙情，再參以當時係1 群青少年騎乘機車集體
      在車道上為競駛、逆向或霸佔車道等違章行為，已如前述
      ，是異議人上揭辯稱雖非無據；然按「本條例之處罰，受
      舉發違反道路交通管理事件之受處罰人，認為受舉發之違
      規行為應歸責他人者，應於舉發違反道路交通管理事件通
      知單應到案日期前，檢附相關證據及應歸責人相關證明文
      件，向處罰機關告知應歸責人，處罰機關應即另行通知應
      歸責人到案依法處理，逾期未依規定辦理者，依本條例各
      該違反條款規定處罰」，「依本條例規定逕行舉發或同時
      併處罰其他人之條件，推定受逕行舉發人或該其他人有過
      失」，同條例第85條第1 項、第4 項亦有明文規定。是有
      關逕行舉發違規之交通事件，處罰機關得逕行處罰汽車所
      有人，此係立法機關斟酌違規駕駛人之違法程度、裁罰時
      間經濟性、蒐證成本之考量（如採證過程中可能增加交通
      事故之風險或若皆需由執法人員攔下所需之人力、物力成
      本）及汽車所有人通常多為車輛之使用人，或知或可得而
      知係由何人使用，如對其科以適度之舉證責任應無不妥等
      因素後，始為上開各該規定，惟雖以汽車所有人為受處罰
      人，仍賦予汽車所有人得舉證真正之違規駕駛人，而改由
      汽車駕駛人受罰之權利，藉以平衡汽車所有人可能非違規
      駕駛人之風險，然該舉證之責任，不僅應證明其非駕駛人
      ，且除有非可歸責致無從得知實際駕駛人之情形外（例如
      ：車輛失竊），更應提出足資辨識、通知應歸責人之資料
      ，方可免責，合先敘明。是本件異議人若認本件受舉發之
      違規行為係應歸責於他人，自應於舉發通知單應到案日期
      前，檢附相關證據及應歸責人相關證明文件，向處罰機關
      告知實際應歸責之人，惟異議人並未依上開規定向處罰機
      關告知有其他應歸責之人，業經異議人於本院審理時供述
      明確（見本院卷第38頁），再酌以異議人亦自承：該車號
      512-ETY 號重型機車於98年11月賣出前，不是其在使用，
      就是其家人在使用等語（見本院卷第34頁），據此，衡情
      異議人應可得知當時究係由何人騎乘車號512-ETY 號重型
      機車，惟其卻未檢附相關證據及應歸責人相關證明文件，
      向處罰機關告知實際應歸責之人，則異議人顯未遵循上開
      規定向處罰機關告知有其他應歸責之人甚明，依上開說明
      ，自應以該機車所有人即異議人為受處分人（參臺灣高等
      法院100 年度交抗字第118 號、100 年度交抗字第205 號
      交通事件裁定意旨）。
五、綜上，原處分機關以該機車所有人即異議人為受處分人，依
    道路交通管理處罰條例第43條第3 項、第24條之規定，裁處
    異議人罰鍰45,000元，吊銷駕駛執照，並命參加道路交通安
    全講習，依法並無不當，異議人所為異議為無理由，應予以
    駁回。
六、據上論斷，應依道路交通事件處理辦法第18條，裁定如主文
    。
中    華    民    國   100    年    8     月    31    日
                       交通法庭  法  官  王參和
以上正本證明與原本無異。
如不服本裁定，應於收受送達後5 日內向本院提出抗告狀。
中    華    民    國   100    年    8     月    31    日
                                 書記官  葉祝君